行　政　法　院　判　決　　　　　　　　　　　　　八十七年度判字第二六○九號
　　原　　　告　梅鳳企業有限公司
　　代　表　人　乙○○
　　訴訟代理人　甲○○
　　被　　　告　經濟部中央標準局
右當事人間因新型專利舉發事件，原告不服行政院中華民國八十七年五月二日台八七
訴字第二○六○六號再訴願決定，提起行政訴訟。本院判決如左︰
　　主  文
原告之訴駁回。
　　事  實
本件關係人瑞士商．飛騰股份有限公司於八十一年四月二十九日以其「桌板可多段高
度及傾斜角度調整裝置」係於桌面適當位置設一預定形狀大小之缺口，缺口兩側桌板
底面各固設一支撐板；支撐板各具有二長條形調整孔，調整孔為概呈  形之通孔，使
孔邊形成多數個斜齒；一活動板，其形狀大小與桌面之缺口相似，恰可位於缺口內，
底面兩側各固設一支撐桿，支撐桿向外迴繞通過支撐板之二調整孔，而得嵌合於支撐
板之斜齒，亦即活動板兩側底面各設有支撐桿，得嵌合於支撐板不同高度之斜齒而定
位等情，向被告申請新型專利，經被告編為第00000000號審查，准予專利，
於公告期滿審查確定後，發給新型第○九八一三三號專利證書。嗣原告以本案有違核
准專利當時（以下稱當時）專利法第九十五條、第九十六條第一款、第四款及第五款
之規定，檢附 M & M INDUSTRIES, INC. 西元一九九二年一月一日之產品型錄（以下
稱引證(一)）、M & M INDUSTRIES, INC.之零件圖表（以下稱引證(二)）、錦標企業股份
有限公司之交易訂貨單、發票、出口報單及結單（以下稱引證(三)、(四)、(五)、(六)）及
包裝盒照片（以下稱引證(七)），對之提出舉發。案經被告審查，為本案舉發不成立之
審定，發給八十六年六月六日（八六）台專（判）○二○一六字第一二一九一二號專
利舉發審定書。原告不服，提起訴願、再訴願，均遭駁回，遂提起本訴。茲摘兩造
訴辯意旨於次：
原告起訴意旨略謂︰按「凡對於物品之形狀、構造、或裝置首先創作合於實用之新型
，得依本法申請專利」為當時專利法第九十五條所明定，又「申請前已見於刊物或已
公開使用，他人可能仿效者」暨「運用申請前之習用技術、知識顯而易知未能增進功
效者」仍不得謂為新型，為同法第九十六條第一、五款定有明文。又任何人認為新型
專利有違反專利法第九十五條至第九十七條者，得依專利法規定附具證據向專利局舉
發之，請求撤銷專利權。再訴願決定駁回理由所述之論點似是而非，實有重大違誤存
在，無法令人誠服，因此以下各點便針對核駁理由予以詳述如后：由緝私法規與緝案
處理一書所示；其中第三十一條『船舶、航空器、車輛或其他運輪工具所載貨物，經
海關查明有未列入艙口單或載貨清單者，處船長、管領人四千元以上六萬元以下罰鍰
，責任歸屬貨主者，處罰貨主。物品由二包以上合成一件，而未在艙口單或載貨清單
內註明者，．．．』，且其說明第四款所述，前二項貨物，原則上並非私運貨物，係
指正常之貨載而言，而所謂正常貨載就其形式要件而言，其應具備一般貨載之包裝形
態，嘜頭及正當之存放方式。就其實質要件而言，則〞須具備貨物之內容與外包裝之
標識貨名一致〞，且顯非屬一般常見之私貨．．．。再者；復論及同法第三十八條第
二款所示，貨物之名稱、標記、號碼、包裝式樣（如桶、盤、箱、袋等）、件數、重
量、規格。如遇兩包或數包貨物合裝一件者，並應詳細註明該件內所裝包數。而且海
商法第九十九條亦規定託運人對於交運貨物之種類、品質、數量、情形及其包皮之種
類、個數暨標誌之通知，應向運送人保證其正確無訛，其因通知不正確所發生或所致
之一切毀損、滅失及費用，由託運人負賠償責任。因而可知；在海關緝私條例及海商
法中早已明確告知及限定其所載之〞貨物在外包裝上是必須有相同於內容物之標記〞
，否則自是造成違法之情事，因此在本件原告確實已將證據二之物品完成出口結匯程
序後，其結構內容物必然是如同外包裝一樣而與其條碼、商標所指完全相同，當然可
配合證據三、四、五、六、七而相互佐證出是具有相同品名、結構之物品，因為在證
據二中是為其系爭案之零件表，而包裝盒上之商標、品名、顏色及商品條碼都與證據
三訂單相符，且該商標與商品條碼等都是屬於具有專用權性質；而確實為專利權人所
授權無誤，所以若非經授權是不得擅自使用的，因此該院實是不能以空口無憑的方式
便遽以認定本案所呈之證據七物品內、外不一而不是系爭案結構，此乃誠如再訴願決
定所指『舉發案件係採當事人進行主義為原則，當事人應就其所主張之積極事實自負
舉證之責。』所以本案所呈之證據是合乎法律、物證的相互配合下，其自然具有所謂
的證據力存在，實不得以臆測手法認定證據非為系爭案物品；此乃如同指責原告當初
於出口報關時即有違法的情事發生一般（實則不然），是非常不公平的，若是如此那
又是否能懇請再訴願審查委員或關係人自行出示證據茲以證明呢﹖再者；由原告於訴
願中補呈提出之隆那德．Ｌ．武德．ＪＲ先生出具證明文件部份，其是一份已經經由
官方所認定之文件證據，因此是不能再之為一般公司內部的私文書了，而且其除了
具有官方證明力之書證外；並且附有相同於證據二零件圖表之認證本乙份（即官方是
經由對此文件的認定後才出具證明書證的），其當然具有絕對的證據力無誤，豈又能
因舉發程序中的證據二是影本便否認現存之認證本呢﹖此乃有違公平、公正之審查原
則。經由上述之理由述明可知；一項專利案件的審查是必須面面俱到的，前所呈之各
項證據案及官方證明文件都是原告費盡心力所搜集而予以舉證的，雖然在當初舉證之
時尚有證據未能充份證明，但是在歷經各項證據加以剖析之後；實是茲可證明系爭案
在提出申請之前即已公開在先了，而且先前舉發核駁、訴願駁回、再訴願駁回的理由
都由原告經由爰用海關緝私條例以及海商法條予以回覆先前駁回理由不足之處，顯見
當初原處分、一再訴願決定在對本案審查時即存在有未能考量之事實面，因此方會對
於海關緝私條例所明定的五容許誤差；產生誤以為證據七之內容物非為系爭案的核
駁理由，此亦證明當時舉發審查程序中有略嫌草率處之實。綜合上述各項所示，證據
七照片為一包裝盒，然其包裝條碼、重量、品名及商標都揭示其內容物為證據三所指
之物品，在爰依海關緝私條例的規定下自是證明證據七是為〞裡外一致〞之商品無誤
；而此條碼又復為系爭案物品所專用者，所以在證據七內實是可證明系爭案已公開在
先之事實，而在證據二零件圖表的部分又復經由官方出具證明文件；確認其與正文無
異的情況下，在不能證明其證據有誤的情形下，自是不能以臆測方式認定不具證據力
，此乃有違專利審查實是求是之目的，因此原告在此懇請鈞院能夠重本案之訴訟理
由，對於各項疑義之處再三詳酌，相信必須將顯有違誤之處分、決定予以撤銷，以維
法紀。
被告答辯意旨略謂︰惟查原告於訴願中補送於經濟部訴願會之證明文件及證據二零件
圖表認證本並無檢送本局，訴願會亦無函請本局補充答辯，逕由經濟部訴願會決定該
補送證據二之零件圖表仍屬影本，且屬公司內部之文件，於無其他較具公信力之證據
資料佐證前，仍難遽認可採，復由行政院再訴願決定經核並無不妥，不足以作為引證
一之關連證據。致證據七照片中包裝盒即便可證為證據三、四、五、六，交易產品之
包裝盒，然該照片中包裝盒上產品宣傳僅以文字描述其產品鍵盤桌板可調整高度，但
調整方式及細部結構皆未揭露，僅由照片中產品圖案難據與本案比較，故由證據三、
四、五、六、七難證明本案有申請前已公開使用販賣之情。綜上所述，本局所為本案
舉發不成立之審定並無違法，本案原告之訴無理由，敬請駁回原告之訴。
    理  由
按凡對於物品之形狀、構造或裝置，首先創作，合於實用之新型者，得依法申請專利
，為當時專利法第九十五條所規定。又核准專利之新型，任何人認有違反當時專利法
第九十五條至第九十七條之規定，應撤銷其新型專利權者，依同法第一百十條準用第
六十一條規定，得附具證據向專利局舉發之；從而有無應撤銷新型專利權之情事，依
法應由舉發人附具證據供查。本件原告對關係人申准之本案新型專利提出舉發，被告
以原告附具之證據中，引證(一)僅具外觀，未具細部結構揭示，引證(二)係影本、引證(三)
、(四)、(五)、(六)無貨品具體結構揭露，均不具證據力；引證(七)屬私文書，且其中包裝盒
上產品宣傳單並無印製公開日期，且僅以文字描述其產品鍵盤桌板可調整高度，然調
整方式及細部結構均未揭露，僅由該產品宣傳單上產品圖案尚難與本案相比較，亦不
具證據力。本案無違原告所指當時專利法第九十五條、第九十六條第一款、第四款及
第五款之規定，乃為本案舉發不成立之審定。原告以引證(三)、(四)、(五)、(六)雖欠缺具體
結構揭露，惟由引證(七)包裝盒之商標、品名、顏色及商品條碼號均與引證(三)所載相符
，可證引證(五)出口貨品即本案產品；引證(二)之零件圖表影本與正本內容無異，得以佐
證引證一之內部結構云云，檢附 Ronald. L. Wood. Jr. 出具之證明文件，訴經經濟
部訴願決定及行政院再訴願決定，以即使引證(七)之包裝盒產品宣傳單所載產品商標、
品名、顏色及商品條碼號數與引證(三)相符，可證引證(七)之包裝盒即為引證(三)、(四)、(五)
、(六)交易產品之包裝盒，但包裝盒之產品宣傳單僅以文字描述其產品鍵盤桌板可調整
高度，並未揭露調整方式及細部結構（如支撐桿等），僅由照片中產品圖案尚難與本
案做結構上比較，且引證(三)、(四)、(五)、(六)均無貨品具體結構揭露，引證(三)、(四)、(五)、
(六)、(七)均不足以證明本案申請前已公開使用販賣。又舉發案係採當事人進行主義，當
事人應就所主張之事實負舉證責任。舉發證據為書證者，應檢附原本，為專利法施行
細則第二十八條第三項所明定。被告以原告所提引證(二)係影本，復未提出其他佐證，
無從作為引證(一)之關連證據，並非無見。至訴願時雖提出由 Ronald. L. Wood. Jr.
出具之證明文件，然隨附之資料係引證(二)影本及公司內部文件，在無其他具公信力之
資料佐證前，不足以作為引證一之關連證據，遂駁回其訴願、再訴願。經核並無不合
。茲原告起訴主張：依海關緝私條例及海商法相關規定，貨物外包裝標記必有相同內
容物，否則為違法。可證原告已將引證(二)物品完成並出口結，配合引證(三)、(四)、(五)
、(六)、(七)，可證明為本案貨品，是本案在申請前即已公開在先，又引證(二)經Ronald.
L.Wood. Jr. 出具之證明文件，已經官方認證，有證據力，引證(七)之包裝盒條碼，為
本案物品所專用者，自不能臆測認定不具證據力，顯見原處分及一再訴願決定違法云
云。惟查海關緝私條例及海商法之規定如何，與貨物之包裝標記及其內容一致與否，
無必然關係，引證(二)為零件圖表，不能證明引證(二)之物品已由原告完成出口之情形。
又引證(三)、(四)、(五)、(六)俱無物品結構之揭露，不足以證明本案新型已於申請前公開使
用。至於引證(七)即使可證為引證(三)、(四)、(五)、(六)交易產品之包裝盒，然該照片中包裝
盒上產品宣傳僅以文字描述其產品鍵盤桌板可調整高度，但調整方式及細部結構皆未
揭露，僅由照片中產品圖案難據與本案比較，故由引證(三)、(四)、(五)、(六)、(七)難證明本
案有申請前已公開使用販賣之情事。至於引證(二)雖經原告於訴願時提出Ronald. L. W
ood. Jr.之證明書，並經駐芝加哥台北經濟文化辦事處簽證，第所附仍屬引證(二)之影
本，與前引專利法施行細則第二十八條第三項規定應附原本不符，並不足採。被告因
認依原告所附證據，不足以證明本案有違當時專利法第九十五條、第九十六條第一款
、第四款、第五款之規定，乃為舉發不成立之審定，洵無違誤。訴願、再訴願決定遞
予維持，均無不合。起訴意旨非有理由。
據上論結，本件原告之訴為無理由，爰依行政訴訟法第二十六條後段，判決如主文。
中    華    民    國     八十七      年     十二     月      十七       日
                    行 政 法 院 第 三 庭
                                審 判 長 評  事      曾  隆  興
                                         評  事      趙  永  康
                                         評  事      高  啟  燦
                                         評  事      蔡  進  田
                                         評  事      鄭  淑  貞
右  正  本  證  明  與  原  本  無  異
                                         法院書記官  郭  育  玎
中    華    民    國     八十七      年     十二     月      十八       日
